臺灣高等法院臺中分院民事判決　　　96年度保險上易字第10號
上　訴　人　美商美國環球產物保險有限公司臺灣分公司
法定代理人　丙○○
訴訟代理人　張家聲律師
上　訴　人　國華人壽保險股份有限公司
法定代理人　丁○○
訴訟代理人　戊○○
被上訴人　　乙○○
訴訟代理人　吳文虎律師
複代理人　　甲○○
上列當事人間請求給付保險金事件，上訴人對於中華民國96年5
月2日臺灣臺中地方法院95年度保險字第48號第一審判決提起上
訴，本院於96年10月17日言詞辯論終結，判決如下：
    主  文
上訴駁回。
第二審訴訟費用由上訴人美商美國環球產物保險有限公司臺灣分
公司負擔三分之二，上訴人國華人壽保險股份有限公司負擔三分
之一。
    事實及理由
壹、程序方面：
一、按當事人之法定代理人代理權消滅者，訴訟程序在有法定代
    理人，承受其訴訟以前當然停止，民事訴訟法第一百七十條
    定有明文。查本件上訴人美商美國環球產物保險有限公司臺
　　灣分公司之法定代理人原為高凱文，後改由丙○○為其法定
  　代理人，有外國公司分公司變更登記表、保險公司營業執照
    、臺北市政府營利事業登記證附卷可稽，茲據丙○○聲明承
    受訴訟（見本院卷第三至七頁）；又上訴人國華人壽保險股
    份有限公司之法定代理人原為翁世佳，後改由丁○○為其法
    定代理人，有行政院金融監督管理委員會函附卷可稽，茲據
    丁○○聲明承受訴訟（見本院卷第七十三頁），圴核無不合
    ，應予准許。
二、本件上訴人國華人壽保險股份有限公司經合法通知，未於言
    詞辯論期日到場，核無民事訴訟法第三百八十六條所列各款
    之情形，爰依被上訴人之聲請，由其一造辯論而為判決，合
    先敘明。
貳、實體方面：
一、被上訴人起訴主張：(1)被上訴人於民國（下同）九十三年九
    月七日與上訴人國華人壽保險股份有限公司（下稱國華人壽
    保險公司）訂有「新終身壽險」並附加「真心日額醫療保險
    附約（甲型）」（下稱系爭保險契約(一)）保險號碼：ＤＢ０
    ２１２５３號，依系爭保險契約(一)第三項住院補償項目中，
    包含：住院費用補償每日新台幣（下同）二千元；住院天
    數超過三十日時，每超過一日補償長期住院金每日二千元；
    出院後療養補償每日一千元，出院後療養日數則以住院日
    數計算，故住院之補償金每日應補償三千元，超過三十日則
    每日補償五千元。被上訴人另於九十四年十月二十八日起至
    九十五年十月二十七日止，與上訴人美商美國環球產物保險
    有限公司台灣分公司（下稱環球產物保險公司）訂有「團體
    傷害保險」並附加「傷害日額醫療型保險金」（下稱系爭保
    險契約(二)），保險證號碼：ＣＺ000000000000
    號，依系爭保險契約(二)傷害日額醫療保險金每日應補償八千
    元。(2)於系爭保險契約期間內，被上訴人於九十四年十一月
    三日騎乘機車在臺中市○村路○○○○路口，遭訴外人翟胥
    孚駕駛小客車違規撞傷，致受有第五腰椎及薦椎滑脫併第五
    腰椎骨折、身體多部位擦傷及頸部、背部挫傷等傷害，因傷
    重送醫治療住院，期間為中山醫學大學附設醫院（下稱中山
    醫院）以下自九十四年十一月三日至同年月十九日、林新醫
    院自九十四年十一月十九日至同年月二十六日、菩提醫院自
    九十四年十一月二十六日至九十五年一月二十八日，合計住
    院八十七日，上訴人等就被上訴人於中山醫院及林新醫院住
    院共二十四日部分已完成理賠，惟就被上訴人於菩提醫院住
    院共六十三日部分則拒不理賠。(3)被上訴人於上開系爭保險
    契約(一)、(二)之保險期間內，因意外傷害住院，已符合系爭保
    險契約(一)、(二)之規定，上訴人等應依約於保險事故發生時負
    給付保險金之責任：上訴人國華人壽保險公司部分：住院
  　三十日內，每日補償二千元，上訴人國華人壽保險公司已理
    賠二十四日，餘六日應給付一萬二千元；超過三十日部分為
    五十七日，每日應補償四千元，計為二十二萬八千元；出院
    後之療養金補償日數以住院期間計算為六十三日，每日補償
    一千元，計為六萬三千元，合計上訴人國華人壽保險公司應
    給付被上訴人於菩提醫院住院之保險金三十萬三千元。上
  　訴人環球產物保險公司部分：被上訴人於菩提醫院住院六十
    三日，每日應補償八千元，合計為五十萬四千元。(4)被上訴
    人於菩提醫院住院期間，係屬必要，上訴人等雖主張以健保
    局之規定為準據，惟因健保局與病患立場對立，是上訴人等
    不能以健保局之規定，作為拒絕理賠依據，爰依保險契約之
    法律關係提起本訴等情。起訴聲明求為判決：(一)上訴人國華
    人壽保險公司應給付被上訴人三十萬三千元，及自起訴狀繕
    本送達翌日起至清償日止，按年息百分之十計算之利息。(二)
    上訴人環球產物保險公司應給付被上訴人五十萬四千元，及
    自起訴狀繕本送達翌日起至清償日止，按年息百分之十計算
    之利息。(三)訴訟費用由上訴人等共同負擔。(四)被上訴人願供
    擔保請准宣告假執行；答辯聲明求為判決：如主文所示。（
    原審判准上訴人國華人壽保險公司應給付被上訴人二十五萬
    萬五千元、上訴人環球產物保險公司應給付被上訴人五十四
　　萬四千元及其法定遲延利息，其餘部分駁回，被上訴人對其
　  敗訴部分未聲明不服，此部分已確定）。
二、上訴人環球產物保險公司則以：(一)被上訴人於九十四年十一
    月三日發生車禍，經送往中山醫院施行開放性復位手術及椎
    板切除術住院，並經中山醫院於九十四年十一月十九日認為
    無繼續住院必要辦理出院，被上訴人於出院當日，另以急診
    為由至林新醫院辦理住院，嗣再經林新醫院於九十四年十一
    月二十六日認為被上訴人無住院必要辦理出院，並囑被上訴
    人門診複查。詎被上訴人於九十四年十一月二十六日自林新
    醫院出院當日旋又住菩提醫院至九十五年一月二十八日。依
    行政院發布之全民健康保險醫療辦法第十四條之規定，顯見
    被上訴人於九十四年十一月十九日自中山醫院出院時起，已
    無繼續住院之必要。惟上訴人慮及被上訴人甫遭意外關切傷
    病心情，認為被上訴人於出院後轉往其他醫院觀察數日乃屬
    人情所常，仍允為給付林新醫院住院期間日額保險金予被上
    訴人。惟被上訴人自林新醫院出院，依其診斷證明書醫師囑
    言欄載明「於九十四年十一月十九日經急診入院，於九十四
    年十一月二十六日出院，共住院八天，宜門診複查」等語，
    足證被上訴人在林新醫院出院當時即已確實知悉自身傷病並
    無繼續住院治療之必要，是被上訴人自林新醫院出院後再轉
    至菩提醫院繼續住院，在客觀上不僅無其必要性，且與誠實
    信用原則相悖，上訴人自不負給付被上訴人於菩提醫院住院
    期間日額保險金之義務。(二)就被上訴人在菩提醫院住院病歷
    記載內容，被上訴人於菩提醫院住院期間曾經在九十四年十
    二月二十三日及九十五年一月七日兩次辦理出院手續，惟又
    於出院當日旋即再度辦理住院手續繼續住院，且前揭兩次出
    院均經菩提醫院囑咐被上訴人門診就醫，足徵被上訴人確實
    可以門診之方式接受治療，卻基於圖得保險金日額給付之目
    的，執意辦理住院，被上訴人主張其因意外傷害而入住菩提
    醫院接受治療云云，顯與誠信原則相悖，尚難認為已發生系
    爭保險契約(二)約定保險事故之法律效果。(三)被上訴人另舉其
    已經勞工保險局核定給付七十八日之普通傷病補助費，主張
    上訴人亦應負給付日額保險金責任。惟依勞工保險條例規定
    之目的，在保障勞工因傷住院不能獲取原有所得時之生活安
    定，著重於勞保被保險人能否獲得原有所得之認定，與係本
    件系爭保險契約之日額保險金給付，具有高度射倖性，著重
    於住院必要性之認定不同，且勞工保險局是否核准給付被上
    訴人普通傷病補助費及其准否所憑之理由，對於上訴人均無
    拘束力。(四)病患有無住院接受治療之必要，應以治療方式非
    住院即不能或甚難行之，抑或住院治療較門診治療更具醫療
    效果為考量因素，是被上訴人自林新醫院出院後，旋即住進
    菩提醫院，僅在減省就診往返之不便，此由該院診療醫師黃
    俊逢於原審法院之證詞可知，從而被上訴人於菩提醫院之住
    院，在客觀上欠缺住院治療之必要性等語，資為抗辯。上訴
    聲明均求為判決：(一)原判決廢棄。(二)上開廢棄部分，被上訴
    人原審之訴及假執行之聲請均駁回。(三)第一、二審訴訟費用
    由被上訴人負擔。
三、上訴人國華人壽保險公司未於言詞辯論期日到場，據其以前
    到場之陳述，則以：(1)被上訴人除向上訴人投保高日額之系
    爭保險契約(一)外，另於九十二年四月二十九日、九十四年二
    月十四日、九十四年十月十七日及九十四年十月三十一日分
    別密集向訴外人安泰人壽保險公司、國華產物保險公司、蘇
    黎世產物保險公司及環球產物保險公司投保，合計每日意外
    傷害住院可獲理賠之保險金日額高達二萬元，被上訴人之職
    業為大樓管理員，薪資不豐力依其身分及收入，殊無投保五
    家保險公司高日額醫療保險之必要及正當性。被上訴人於投
    保後旋於九十四年十一月三日即因車禍導致之傷害而多次密
    集住院並向各家保險公司申請理賠，於被上訴人投保上訴人
    公司期間二年，事故計有八次，醫療給付已高達三十二萬零
    五百元，為其歷年所繳總保險費之十倍餘，顯有藉高日額之
    醫療保險攢取高額保險金之道德風險。(2)被上訴人此次分別
    於中山醫院、林新醫院及菩提醫院住院，所謂「住院」依兩
    造所訂系爭保險契約(一)第二條第七項約定：「被保險人因疾
    病或傷害，經醫師診斷，必須入住醫院診療時，經正式辦理
    住院手續並確實在醫院接受診療者」，上訴人認被上訴人於
    中山醫院、林新醫院之住院為必要且確實在醫院接受診療，
    故被上訴人請領二十四天之住院保險金共十三萬八千元，上
    訴人已給付完畢，至被上訴人另於菩提醫院住院六十三天，
    經上訴人之醫師顧問依其專業及根據「00000000全
    民健康保險醫療費用支付標準第七部論病例計酬」表中載明
    「股骨幹、股骨頸閉鎖性骨折開放性復位手術」平均住院僅
    需１０‧９日均可出院，況行政院發布之全民健康保險醫療
    辦法第十四條規定：「保險對象有下列情形之一者，特約醫
    院不得允其住院或繼續住院：一可門診診療之傷病。二保險
    對象所患傷病，經適當治療後已無住院必要。」，上訴人之
    醫師顧問判斷，認為被上訴人並無再住院之必要。且被上訴
    人於中山醫院及林新醫院均就診於神經外科，依其診斷證明
    書記載：「‧‧宜門診複查」表示被上訴人已無住院之必要
    ，僅須門診複查即可，被上訴人卻主動至菩提醫院繼續住院
    ，足見被上訴人係為訛取高額的醫療保險金。(3)縱認被上訴
    人可向上訴人請求給付保險金，惟依系爭保險契約(一)第十條
    約定：「被保險人因第四條之約定住院診療時，‧‧若住院
    日數超過三十天以上者，另依其投保計劃別之住院日額乘以
　　超過的日數給付長期住院保險金，每次給付日數最長以三百
　  六十五天為限」，每一次出院與下次入院並非合併計算天數
    ，被上訴人須於每次入院至出院天數超過三十天，才能請求
    長期住院保險金，則被上訴人得請求之保險金應為二十五萬
    五千元等語，資為抗辯。上訴聲明同上訴人環球產物保險公
    司之上訴聲明。
三、本件不爭執事項：
(一)、被上訴人於九十三年九月七日零時起，向上訴人國華人壽保
    險公司投保系爭保險契約(一)，約定上訴人國華人壽保險公司
    按被上訴人住院日數給付保險金；被上訴人於九十四年十月
    二十八日零時起，向上訴人環球產物保險公司投保系爭保險
    契約(二)，約定上訴人環球產物保險公司按被上訴人住院日數
    每日給付保險金八千元。
(二)、被上訴人於九十四年十一月三日發生車禍，受有第五腰椎及
    薦椎滑脫併第五腰椎骨折、身體多部位擦傷及頸部、背部挫
    傷等傷害。
(三)、上訴人等均已給付被上訴人車禍發生後在中山醫院、林新醫
    院住院期間之日額保險金，惟拒絕給付被上訴人在菩提醫院
    住院期間之日額保險金。
四、本件爭執事項：
(一)、被上訴人因車禍事故受傷，除至中山醫院、林新醫院住院治
    療外，另於九十四年十一月二十六日起至九十五年一月二十
    八日至菩提醫院住院，是否有住院之必要？又被上訴人另行
    至菩提醫院住院是否故意促成保險契約所承保之危險事故發
    生而有違誠實信用之原則？
(二)、上訴人等應否依兩造所訂系爭保險契約(一)第二條第七項、系
　　爭保險契約(二)第二條第二項之約定，給付被上訴人於菩提醫
    院住院期間之住院醫療日額型保險金？
五、得心證之理由：
(一)、被上訴人因車禍事故受傷，除至中山醫院、林新醫院住院治
    療外，另於九十四年十一月二十六日起至九十五年一月二十
    八日至菩提醫院住院，是否有住院之必要？又被上訴人另行
    至菩提醫院住院是否故意促成保險契約所承保之危險事故發
    生而有違誠實信用之原則？被上訴人主張：被上訴人於系爭
    保險契約(一)、(二)之保險期間內，因意外傷害住院，已符合系
    爭保險契約(一)、(二)之規定，上訴人等應依約於保險事故發生
    時負給付保險金之責任。又被上訴人於菩提醫院住院期間，
    係屬必要，上訴人等雖主張以健保局之規定為準據，惟因健
    保局與病患立場對立，是上訴人等不能以健保局之規定，作
    為拒絕理賠依據等語；上訴人等則辯稱：被上訴人於中山醫
    院及林新醫院均就診於神經外科，依其診斷證明書之記載：
    宜門診複查，足見被上訴人已無住院之必要，僅須門診複查
    即可，且被上訴人住進菩提醫院，僅在減省就診往返之不便
    而已，從而被上訴人至菩提醫院住院有違誠實信用原則等語
    。經查：
(1)、被上訴人分別於九十三年九月七日與上訴人國華人壽保險公
    司簽訂系爭保險契約(一)；於九十四年十月二十八日與上訴人
    環球產物保險公司簽訂系爭保險契約(二)，並提出上開保險契
    約書二份附卷可查（見原審卷第(一)宗第一四０至一六二頁）
    。又被上訴人於九十四年十一月三日因車禍受傷，經送至中
    山醫院就醫，並於同日起至同年月十九日止住院治療，另於
    林新醫院自九十四年十一月十九日至同年月二十六日止住院
    治療，又於菩提醫院自九十四年十一月二十六日至九十五年
    一月二十八日住院治療等事實，此有被上訴人提出之臺中市
    ○○○道路交通事故證明單、診斷證明書三份及住院許可證
    （見原審卷第(一)宗第十五至十九頁），並經原審法院向中山
    醫院、林新醫院及菩提醫院調取被上訴人之病歷資料在卷為
    證，足認被上訴人此部分之主張為真實。
(2)、按系爭保險契約(一)第二條第四、五、七項分別約定：「本附
　　約所稱『傷害』係指被保險人於本附約有效期間內，遭受意
    外傷害事故，因而蒙受之傷害」、「本附約所稱『意外傷害
    事故』係指非由疾病引起之外來突發事故」、「本附約所稱
    『住院』係指被保險人因疾病或傷害，經醫師診斷，必須入
    住醫院診療時，經正式辦理住院手續並確實在醫院接受診療
    者，但不包含日間住院」等語（見原審卷第(一)宗第一五一頁
    ）；系爭保險契約(二)第二條第二項約定：「本契約所稱『住
    院』係指被保險人因意外傷害事故，經醫師診斷，必須入住
    醫院治療時，經正式辦理住院手續並確實在醫院接受診療者
    」等語（見原審卷第(一)宗第一六０頁），故依上開約定，被
    上訴人於系爭保險契約(一)、(二)之保險有效期間內，因意外傷
    害事故，經醫師診斷，必須入住醫院診療時，經正式辦理住
    院手續並確實在醫院接受診療時，即得請求上訴人等依約給
    付住院醫療日額型保險金。本件被上訴人於九十四年十一月
    三日騎乘ＹＢＡ－２２９號重型機車行經臺中市○區○村路
    ○○○○路口時，遭訴外人翟胥孚駕駛５６９６－ＪＬ自小
    客車違規撞擊受傷，致受有第五腰椎及薦椎滑脫併第五腰椎
    骨折、身體多部位擦傷及頸部、背部挫傷等傷害，因傷重送
    至中山醫院住院治療至同年月十九日止（共住院十七日）；
    又被上訴人於九十四年十一月十九日出院後，是日即於林新
    醫院住院，治療至同年月二十六日止（共住院八日）；復被
    上訴人於九十四年十一月二十六日出院後，當日再於菩提醫
    院住院治療，直至九十五年一月二十八日止（共住院六十四
    日），此有被上訴人提出之臺中市○○○道路交通事故證明
    單、上開醫院診斷證明書附卷可證（見原審卷第(一)宗第十五
    至十八頁）。依上開系爭保險契約(一)第二條第七項、系爭保
    險契約(二)第二條第二項之約定，被上訴人因意外傷害事故，
    經醫師診斷，必須入住醫院診療時，經正式辦理住院手續並
    確實在醫院接受診療者，上訴人等即負有給付住院醫療日額
    型保險金之義務。
(3)、上訴人等對於被上訴人因意外傷害事故而住院於中山醫院、
    林新醫院部分，並不爭執，且依上開保險契約之約定，分別
    給付被上訴人住院醫療日額型保險金，此亦為被上訴人所不
    否認。惟上訴人等對於被上訴人住院於菩提醫院部分，認為
　　被上訴人於中山醫院、林新醫院住院治療後，僅須於門診複
  　診查即可而無續至菩提醫院住院之必要等語，然查被上訴人
    有無住院之必要性，應由醫師依其專業知識就病患之具體病
    情而為判斷，即該住院必要性之判斷，權屬於被上訴人住院
    時之診療醫師，且病患應施行如何之治療程序，係由醫師以
    病患之最大福祉為優先考量，並依其個人經驗針對個案各別
    狀況為判斷處置，從而被上訴人有無住院治療之必要性，自
    應尊重醫師之專業意見為其依據，是原審法院於九十六年三
　　月七日於法官辦公室訊問證人黃俊逢醫師即被上訴人於菩提
　　醫院住院之主治醫師到庭結證陳稱：「被上訴人至本院住院
  　之初是由本院張順堯醫師判斷，當時之診斷是被上訴人有受
    傷術後併發症，如腰、腿疼痛、便祕、失眠、排尿困難等症
    狀。其中失眠部分應與被上訴人此次車禍受傷無關。住院期
    間針對被上訴人上述徵狀進行藥物及復建治療‧‧‧」、「
    被上訴人至本院住院，其目的不僅為復建，另有術後症狀之
    控制，因當時被上訴人情況不穩定，且時有併發症產生，如
    採用門診治療方式，被上訴人可能必需兩三天就回診一次，
    有關疼痛部分必需每天復建控制，本院判斷認為被上訴人應
    該要住院治療較適宜‧‧‧」等語（見原審卷第(二)宗第五十
    一、五十二頁），再參以菩提醫院於九十五年十一月九日以
    菩95德字第０８３號函覆說明記載：「三病人依病情及病況
    評估，確有住院控制病情及復健之需要，但受限於健保局對
    醫療院所之限制，故病人願意以自費方式住院治療」等語（
    見原審卷第(一)宗第一二八頁），足見被上訴人因車禍意外傷
    害事故受傷，其雖於中山醫院、林新醫院住院治療後，至菩
　　提醫院就醫治療，經菩提醫院醫師診斷後，認為被上訴人必
    須入住醫院診療，並經正式辦理住院手續及確實在菩提醫院
    接受診療，依上開說明，已符合兩造簽訂之系爭保險契約(一)
　　第二條第七項、系爭保險契約(二)第二條第二項有關「住院」
  　之約定，從而被上訴人依約請求上訴人等給付住院醫療日額
    型保險金，自屬可採。
(4)、上訴人等再以全民健康保險醫療辦法第十四條之規定為抗辯
    ，認為本件被上訴人意外傷害事故於就醫治療後，依上開規
    定係不得繼續住院，惟查本件爭執之重點係在於被上訴人於
    菩提醫院住院是否符合系爭保險契約(一)第二條第七項、系爭
    保險契約(二)第二條第二項所約定「住院」保險事故發生之情
    形，而非被上訴人是否符合全民健康保險法得予住院之情形
    ，且全民健康保險宥於制度及經費問題，必須以有限之醫療
    資源，提供全民最有效之保險給付，且屬於社會保險之範疇
    ，與商業醫療保險之性質自不可同等看待，商業醫療保險本
    即具有補充全民健康保險不足之目的，此觀中央健康保險局
    於九十六年八月二十二日以健保審字第０９６００２５８２
    ９號函覆本院說明記載：「三至商業保險與全民健康保險之
    性質、給付條件、收費使用等均不同，且理賠案件認定非屬
    全民健康保險範疇，本局不宜為意見表示‧‧‧」等語自明
    （見本院卷第八０頁），從而上訴人等上開所辯之詞，委不
    足取。又上訴人等以被上訴人於短期內密集向多家保險公司
    投保高日額型之傷害醫療保險，旋因同一部位之意外傷害而
　　向保險公司申請理賠，顯有藉高日額型之醫療保險，攢取高
　  額保險金之道德風險及有違誠信原則等語，第查被上訴人確
    係因上開車禍之意外事故而受傷，並經醫師診斷而住院治療
    ，尚難認為被上訴人係藉高日額型之住院醫療保險以賺取保
    險金之故意，上訴人等復未舉證以證其詞，從而上訴人等以
    被上訴人涉有道德風險及違反誠信原則為由，拒絕理賠，難
    認可採。
(二)、上訴人等應否依兩造所訂系爭保險契約(一)第二條第七項、系
　　爭保險契約(二)第二條第二項之約定，給付被上訴人於菩提醫
    院住院期間之住院醫療日額型保險金？被上訴人主張：關於
    系爭保險契約(一)部分，被上訴人住院共八十七日，則住院三
    十日內，每日補償二千元，計為六萬元（其中上訴人國華人
    壽保險公司已理賠二十四日，計為四萬八千元）；超過三十
    日部分為五十七日，每日應補償四千元，計為二十二萬八千
    元。又出院後之療養金補償日數以住院期間計算為六十三日
    ，每日補償一千元，計為六萬三千元，合計上訴人國華人壽
    保險公司應給付被上訴人於菩提醫院住院之保險金三十萬三
    千元等語；上訴人國華人壽保險公司辯稱：依系爭保險契約
    (一)第十條之約定，每一次出院與下次入院並非合併計算天數
    ，被上訴人須於每次入院至出院天數超過三十天，才能請求
    長期住院保險金，則被上訴人得請求之保險金應為二十五萬
    五千元等語。經查：
(1)、被上訴人於九十四年十一月三日因車禍意外事故而受傷，核
    屬意外傷害事故，並經醫師診斷確定必須住院治療，已如上
    述，從而被上訴人自得依系爭保險契約(一)第二條第七項、系
    爭保險契約(二)第二條第二項之約定，請求上訴人等給付住院
    醫療日額型之保險金，核先敘明。
(2)、被上訴人得分別向上訴人等請求給付住院醫療日額型之保險
    金，分別說明如下：
、上訴人國華人壽保險公司部分：被上訴人主張其在中山醫院
　　、林新醫院及菩提醫院合計住院八十七日，住院超過三十日
  　部分，得向上訴人國華人壽保險公司請求長期住院保險金等
    語；上訴人國華人壽保險公司則辯稱長期住院保險金，係以
    每次住院期間計算，各次住院期間並不合併計算等語，依系
    爭保險契約(一)第十條第一項約定：「被保險人因第四條之約
    定而住院診療時，本公司按第八條之規定辦理外，若住院日
    數超過三十天以上者，另依其投保計劃別之住院醫療日額乘
    以超過的日數給付長期住院保險金；但每次給付日數最長以
    三百六十五日為限。」（見原審卷第(一)宗第一五一頁），惟
    就「每次」住院期間及「每次」給付日數如何定義，雙方並
    無特別約定，惟依保險法第五十四條之規定，自應作有利於
    被保險人解釋之原則，從而上開條文所稱之「每次」應以各
    次住院期間分別計算，則被上訴人於中山醫院、林新醫院及
    菩提醫院之住院期間，應分別計算其日數，合先說明。是故
    ，被上訴人主張於菩提醫院住院之日數為六十三日，故被上
    訴人得請求上訴人國華人壽保險公司給付之住院醫療日額型
    保險金，合計為二十五萬五千元（計算式：６３×２０００
    元＝１２６０００元；６３×１０００元＝６３０００元；
    〈６３－３０〉×２０００元＝６６０００元；１２６００
    ０元＋６３０００元＋６６０００元＝２５５０００元）。
、上訴人環球產物保險公司部分：被上訴人於菩提醫院住院六
　　十三日，按每日日額八千元計算，合計為五十萬四千元（計
  　算式：６３×８０００元＝５０４０００元）。
六、綜上所述，被上訴人依系爭保險契約(一)、(二)約定之法律關係
    ，分別請求上訴人國華人壽保險公司給付二十五萬五千元；
    上訴人環球產物保險公司給付五十萬四千元，及均自起訴狀
    繕本送達翌日（即九十五年十月十七日）起至清償日止，按
    年息百分之十計算之遲延利息，依法有據，應予准許。是則
    原審判命上訴人等分別如數給付，及假執行之宣告，於法並
    無違誤）。上訴意旨指摘原判決不當，求予廢棄改判，為無
    理由，應予駁回其上訴。
七、上訴人環球產物保險公司於準備程序終結後，請求向警政署
    刑事警察局調取被上訴人與訴外人黃全福之警訊筆錄，以證
    明於九十四年十一月十八日被上訴人既能毆打訴外人黃全福
    發生打架，可見菩提醫院於九十四年十一月二十七日所出診
    斷證明載被上訴人肢力僅能抗地心引力將肢體舉起不實，惟
    被上訴人於菩提醫院有無住院必要，已如前述論述綦詳，且
    打架乃是一時憤起，故自難以偶發狀況為判斷，況被上訴人
    於九十四年十一月十九日自中山醫院出院，於同日即再至林
    新醫院住院，而上訴人環球產物保險公司對被上訴人再至林
    新醫院住院之事實既不爭執，可見被上訴人確實有繼續住院
    之必要，是縱再調查亦不能變更本院之上開認定，故無必要
    再予函調。又兩造其餘攻擊防禦及舉證，因本件事證已臻明
    確，且與判決結果不生影響，爰不另一一論述。
八、據上論結，本件上訴為無理由，依民事訴訟法第四百四十九
    條第一項、第四百六十三條、第三百八十五條第一項前段、
    第八十五條第一項後段、第七十八條，判決如主文。
中　　華　　民　　國　　96　　年　　10　　月　　31　　日
　　　　　　　　　民事第六庭    審判長法　官　袁再興
　　　　　　　　　　　　　　　　      法　官　吳惠郁
　　　　　　　　　　　　　　　　      法　官　盧江陽
以上正本係照原本作成。
均不得上訴。
　　　　　　　　　　　　　　　　　　　書記官　陳玫伶
中　　華　　民　　國　　96　　年　　10　　月　　31　　日
                                                      Ｃ
